臺灣高雄地方法院交通事件裁定　　　　100年度交聲字第661號
原處分機關　高雄市政府交通局
代　表　人　王國材
異　議　人
即受處分人　陳建緯
上列受處分人因違反道路交通管理處罰條例案件，對高雄市政府
交通局民國100 年3 月1 日所為之處分（原處分案號：高市交裁
字第裁32-B00000000 號）聲明異議，本院裁定如下：
    主  文
原處分撤銷。
陳建緯汽車行駛中號牌為他物遮蔽，非行車途中因遇雨、雪或道
路泥濘所致，處罰鍰新臺幣參佰元並責令改正。
    理  由
一、原處分意旨略以：異議人即受處分人陳建緯於民國100 年1
    月21日晚間7 時20分許，於騎乘車號XZT-581 號普通重型機
    車行經高雄市○○路與六合路口時，因有「以安裝其他器具
    之方式不能辨識號牌」之交通違規行為，依道路交通管理處
    罰條例第13條第1 款之規定，裁處罰鍰新臺幣（下同）3000
    元，並責令申請換領牌照或改正等語。
二、聲明異議意旨係以：伊固然有於原處分所指之時間，騎乘車
    號XZT-581 號普通重型機車行經高雄市○○路與六合路口停
    等紅燈時，經警方臨檢並表示伊車牌經吊掛裝飾娃娃，已有
    無法辨識之情形而開單舉發，惟伊於車牌上所裝設之娃娃並
    未致使他人無法辨識車牌，爰請求撤銷原處分從輕處罰等語
    。
三、按「本規則所用名詞釋義如左：一、汽車：指在道路上不依
    軌道或電力架線而以原動機行駛之車輛（包括機器腳踏車）
    。」、「汽車號牌不得變造損毀、塗抹或粘貼其他材料、加
    裝邊框或霓虹燈、裝置旋轉架、顛倒懸掛或以安裝其他器具
    之方式使不能辨認其牌號，並不得以他物遮蔽，如有污穢，
    致不能辨認其牌號時，應洗刷清楚。」，道路交通安全規則
    第2 條第1 項第1 款、第11條第2 項訂有明文。又按「汽車
    行駛有下列情形之一者，處汽車所有人新臺幣2400元以上48
    00元以下罰鍰，並責令申請換領牌照或改正：一、損毀或變
    造汽車牌照、塗抹污損牌照，或以安裝其他器具之方式，使
    不能辨認其牌號。…」、「汽車行駛有下列情形之一者，處
    汽車所有人新臺幣300 元以上600 元以下罰鍰，並責令改正
    、補換牌照或禁止其行駛：…三、號牌污穢，不洗刷清楚或
    為他物遮蔽，非行車途中因遇雨、雪道路泥濘所致。」，道
    路交通管理處罰條例第13條第1 款、第14條第3 款亦定有明
    文，是為違反前揭道路交通安全規則時之處罰依據。而就該
    二處罰規定相互比較，可知其間係以「是否達於使牌號不能
    辨認之程度」，作為行為人於汽車車牌上裝設物品此種行為
    時應適用何條文加以處罰之判斷標準，交通部100 年7 月11
    日交路字第1000040775號函亦同此見解，有該函文附卷可查
    （院卷第35頁）。
四、查異議人前於原處分所指之時間、地點，騎乘前揭機車行駛
    於道路時經警攔檢，於攔檢時經警方發現其機車車牌上業經
    裝設2 只立體形式之卡通松鼠娃娃，因認其違反交通法規而
    現場開立舉發單予異議人簽收，嗣原處分機關即以前揭裁決
    書對異議人裁處罰鍰等處分等情，均經異議人於本件聲明異
    議狀中所不否認（院卷第4 頁），且有異議人自行提出之機
    車後方照片2 張、高雄市政府警察局高市警交字第B0000000
    0 號舉發違反道路交通管理事件通知單、原處分裁決書各1
    份（院卷第8 、10、12頁）、及攔查現場蒐證照片1 張等在
    卷可查（院卷第15頁，經核與前揭異議人所提出照片中所顯
    示之娃娃裝設情形相符），是此部份事實固已足堪認定。而
    觀諸前揭說明，本件自應就異議人裝設該等娃娃之行為是否
    達於「使牌號不能辨認之程度」此一情形加以審酌，始足以
    判斷究應對異議人適用何條文加以裁罰。
五、而交通事故多在瞬間發生，行駛於道路上之車輛又係具有相
    當速度特性之交通工具，遇有肇事或交通事故發生時，駕駛
    人極易遁逃，難以追蹤，從而交通法規上規定車牌需保持未
    經遮蔽、毀損、得以清楚辨識之外觀，固有其立法上之特別
    理由；然就得以清楚辨識此一要求而言，自仍應基於一般人
    在正常身心狀況下、依照一般對於車牌正常裝設方式之預期
    ，而察看車牌之角度、距離等情況加以判斷，而不應僅以特
    定狀態下無法辨認車牌號碼，即認已達於不能辨認之程度。
    經查，依前揭異議人所提出照片、及現場蒐證照片觀之，異
    議人雖確實有於該機車之車牌上方2 鎖孔處分別加裝直徑約
    為車牌高度二分之一之立體娃娃，且在車牌周圍加裝銀色車
    牌邊框。然究其實際情形，異議人僅係在車牌上加裝該等物
    件，而未就車牌原始之裝設角度加以變化，而邊框部分雖有
    遮蔽車牌本體之情形，然並未有任何遮蔽車牌號碼之狀況。
    而娃娃部分則因體積非小，使得雖僅有下半部在車牌範圍內
    有遮蔽車牌本體之情形、上半部係突出於車牌上方，仍使牌
    號「XZT-581 」等數字中，「Z 」、「8 」二字之上方分別
    在車後較近距離之角度觀看下有遭該等娃娃遮蔽之情形（院
    卷第8 頁下方照片及現場蒐證照片）。惟若基於一般行車時
    前後車本應有之相當安全距離、及一般無論在騎乘機車或駕
    駛汽車時，駕駛者視線角度多較站立時為低等狀況，則該等
    娃娃之裝設即已不致對一般正常用路之人發生何等不能辨識
    該機車完整車號「XZT-581 」之結果（院卷第8 頁上方照片
    ）。是原處分機關於此情形下，僅片面依照並非一般行車時
    旁人對於車牌號碼之正常觀覽距離、角度所拍攝之現場蒐證
    照片，即認異議人所為裝設娃娃於車牌之行為「已達於使牌
    號不能辨認之程度」，顯與客觀事實不符。綜上，本件應認
    異議人係私自裝設物品於車牌上而遮蔽車牌，而屬道路交通
    管理處罰條例第第14條第3 款所定之交通違規行為，尚與原
    處分所據以裁罰之情形有所不符，是原處分就此部分所認定
    之事實及引用之法律規定，自有不當之處。
六、綜上所述，本件異議人所為應依道路交通管理處罰條例第14
    條第3 款予以處罰，原處分機關依同條例第13條第1 款予以
    處罰，尚有未洽。從而，本件異議為有理由，應由本院將原
    處分撤銷，另依同條例第14條第3 款及違反道路交通管理事
    件統一裁罰基準及處理細則之規定，裁處如主文第二項所示
    罰鍰並責令改正，以資適法。
七、依道路交通事件處理辦法第19條前段，道路交通管理處罰條
    例第14條第3 款，裁定如主文。
中    華    民    國  100     年    7     月    15    日
                    交通法庭    法  官  黃沛文
以上正本證明與原本無異。
如不服本裁定應於送達後5日內向本院提出抗告狀。
中    華    民    國  100     年    7     月    15    日
                                書記官  王淑娟